臺灣彰化地方法院民事裁定
110年度司繼字第1907號
聲  請  人  蕭振峰  
關  係  人  羅桂林  
關  係  人  財政部國有財產署中區分署

法定代理人  趙子賢  
上列聲請人聲請對被繼承人楊英娥選任遺產管理人事件，本院裁
定如下：
    主  文
選任聲請人蕭振峰為被繼承人楊英娥（民國00年0月0日生，身分
證統一編號：Z000000000號，生前籍設彰化縣○○市○○里○○路○段0
00巷0號三樓，民國110年4月29日死亡）之遺產管理人。
准對被繼承人楊英娥之繼承人為承認繼承之公示催告。
被繼承人楊英娥之大陸地區以外之繼承人，應自本公示催告公告
於司法院網站之翌日起，一年內承認繼承。上述期限屆滿而無繼
承人承認繼承時，被繼承人楊英娥之遺產，於清償債權並交付遺
贈物後，如有賸餘即歸屬國庫。
程序費用新臺幣壹仟元由被繼承人楊英娥之遺產負擔。
    理  由
一、按繼承開始時，繼承人之有無不明者，由親屬會議於1個月
    內選定遺產管理人，並將繼承開始及選定遺產管理人之事由
    ，向法院報明；親屬會議依前條規定為報明後，法院應依公
    示催告程序，定6個月以上之期限，公告繼承人，命其於期
    限內承認繼承；無親屬會議或親屬會議未於前條所定期限內
    選定遺產管理人者，利害關係人或檢察官，得聲請法院選任
    遺產管理人，並由法院依前項規定為公示催告，此為民法第
    1177條、第1178條所明定。
二、本件聲請意旨略以：被繼承人楊英娥於民國110年4月29日死
    亡，被繼承人曾於臺灣臺中地方法院(下稱臺中地院)公證處
    作成密封遺囑，指定聲請人及關係人羅桂林為遺囑執行人，
    因被繼承人無繼承人，為盡速辦理被繼承人於中華郵政股份
    有限公司（下稱中華郵政）存款之相關遺囑所載事宜，爰聲
    請本院選任聲請人蕭振峰為被繼承人之遺產管理人等語。
三、經查，聲請人所為之主張，業據其提出被繼承人楊英娥之自
    書遺囑、補充遺囑、中華郵政函等影本為證，並經調閱本院
    111年度司繼字第808號卷附臺中地院公證書等影本無訛，復
    經本院依職權函請彰化縣員林市公所查閱被繼承人之直系血
    親卑親屬、兄弟姊妹之戶籍資料，查無尚生存繼承人之資料
    ，是聲請人為辦理被繼承人所遺財產及遺囑等事宜，聲請選
    任被繼承人之遺產管理人，為有理由，應予准許。另參酌選
    任遺產管理人，除慮及管理遺產之公平性外，尚需考量其適
    切性，亦即應以對被繼承人之遺產、遺債情形瞭解較深者優
    先選任為宜，審酌聲請人蕭振峰為被繼承人指定之遺囑執行
    人之一，自對被繼承人生前之財產及債權債務關係有相當程
    度之瞭解，對遺產之管理應不生窒礙，且業經另一遺囑執行
    人羅桂林具狀陳報，同意由聲請人蕭振峰單獨擔任遺產管理
    人。是以，本院認由聲請人蕭振峰為被繼承人楊英娥之遺產
    管理人應為適當，故依法選任之並為承認繼承之公示催告，
    裁定如主文所示。
四、又若無該被繼承人之繼承人承認繼承，其遺產於清償債權，
    並交付遺贈物後，如有賸餘，歸屬國庫。從而國有財產署依
    國有財產法第9條之規定，對被繼承人之財產具有期待利益
    ；且非公用財產，以國有財產局（現為國有財產署）為管理
    機關，民法第1185條、國有財產法第12條分別定有明文，國
    有財產署依法係非公用財產之管理機關，自與本件有利害關
    係，是本院依職權併予通知，附此說明。
五、另依民法第1179、1180條、第1132條及家事事件法第140條
    規定，遺產管理人有下列職務及義務：一、編製遺產清冊。
    二、為保存遺產必要之處置。三、聲請法院依公示催告程序
    ，限定一年以上之期間，公告被繼承人之債權人及受遺贈人
    ，命其於該期間內報明債權及為願受遺贈與否之聲明，被繼
    承人之債權人及受遺贈人為管理人所已知者，應分別通知之
    。四、清償債權或交付遺贈物。五、有繼承人承認繼承或遺
    產歸屬國庫時，為遺產之移交。前項第一款所定之遺產清冊
    ，管理人應於就職後三個月內編製之；第四款所定債權之清
    償，應先於遺贈物之交付，為清償債權或交付遺贈物之必要
    ，管理人經親屬會議之同意，得變賣遺產。遺產管理人，因
    親屬會議，被繼承人之債權人或受遺贈人之請求，應報告或
    說明遺產之狀況。依法應經親屬會議處理之事項，而有民法
    第1132條所列情形之一者，得由有召集權人或利害關係人聲
    請法院處理之。法院選任之遺產管理人於職務執行完畢後，
    應向法院陳報處理遺產之狀況並提出有關文件，附此敘明。
六、依家事事件法第127條第4項規定，裁定如主文。
七、如對本裁定抗告，須於裁定送達後10日之不變期間內，向本
    院提出抗告狀，並繳納抗告費新臺幣1,000元。
中　　華　　民　　國　  111  　年　　9 　　月　  12　 日
                  家事法庭     司法事務官 楊順堯